【裁判字號】    95,家上,259
【裁判日期】    951122
【裁判案由】    確認親子關係存在等
【裁判全文】
臺灣高等法院民事判決                 95年度家上字第259號
上  訴  人  甲○○
訴訟代理人  李文中律師
複  代理人  林佩儀律師
訴訟代理人  葉繼升律師
被上訴人    丁○○
            丙○○
            庚○○
            己○○
            戊○○
            乙○○
上列五人共同
訴訟代理人  胡盈州律師
            史慧玲律師
            陳麗芬律師
上列當事人間確認親子關係存在等事件，上訴人對於中華民國
95年7月26日臺灣板橋地方法院95年度親字第30號第一審判決提
起上訴，本院判決如下：
    主  文
原判決廢棄，發回臺灣板橋地方法院。
    理  由
一、按第一審之訴訟程序有重大之瑕疵者，第二審法院得不經言
    詞辯論，廢棄原判決，而將該事件發回原法院，但以因維持
    審級制度認為必要時為限，民事訴訟法第451條第1項、第
    453條定有明文。又民事訴訟法第249條第2項所謂原告之訴
    ，依其所訴之事實，在法律上顯無理由者，係指依原告於訴
    狀內記載之事實觀之，在法律上顯然不能獲得勝訴之判決者
    而言（最高法院62年台上字第845號判例參照），是須起訴
    狀內記載之事實縱令屬實，在法律上仍顯然不能獲勝訴之判
    決，不須經調查證據即可判斷方屬之，若其所主張之事實，
    法院須依調查證據之結果，始能斷定其訴有無理由者，即非
    該條項所謂在法律上顯無理由，自仍應基於言詞辯論而為判
    決。
二、本件上訴人在原審為原告，以被上訴人為被告，提起確認親
    子關係存在之訴。原審既已於民國 (下同)95 年4月26日、
    95年5月24日進行言詞辯論程序，並通知證人李淵泉、李周
    桂子2人到場作證 (見原審卷第42頁至第47頁)，足見原審並
    非僅憑起訴狀之記載，即得判斷上訴人之訴在法律上顯無理
    由，是依上揭說明，顯與民事訴訟法第249第2項規定不符。
    況再參酌上訴人所提之起訴狀，共臚列有5項訴之聲明，除
    請求確認上訴人與訴外人李淵泉、李周桂子間之親子關係不
    存在、確認上訴人與訴外人周深、賴招間之親子關係存在外
    ，尚請求確認兩造間之兄弟姐妹關係存在，惟原判決既未就
    上訴人主張之事實予以記載，且僅於理由欄略載：「
    本件原告訴請確認渠與訴外人李淵泉、李周桂子間親子關係
    不存在，及與訴外人周深、賴招間親子關係存在，竟以丁○
    ○、丙○○、庚○○、己○○、戊○○、乙○○等6人為被
    告，足徵依其所訴之事實，在法律上顯無理由.... 」，則
    原審究否已對上訴人之起訴予以全部裁判，顯難明瞭，致本
    件之上訴範圍亦難確定。從而，原審未經言詞辯論，遽認上
    訴人本件請求在法律上顯無理由，逕以判決駁回之，其訴訟
    程序顯有重大之瑕疵，上訴人執此指摘原判決不當，求予廢
    棄，將本件發回原審法院，以維其審級利益 (見本院卷第30
    頁)，即有理由。爰不經言詞辯論，將原判決廢棄，發回原
    審法院更為適法之裁判，以符法制。
三、依民事訴訟法第451條第1項、第453條，判決如主文。
中    華    民    國    95    年    11    月    22   日
                    民事第六庭
                        審判長法  官  林鄉誠
                              法  官  楊豐卿
                              法  官  許紋華
正本係照原本作成。
如不服本判決，應於收受送達後20日內向本院提出上訴書狀，其
未表明上訴理由者，應於提出上訴後20日內向本院補提理由書狀
（均須按他造當事人之人數附繕本）上訴時應提出委任律師或具
有律師資格之人之委任狀；委任有律師資格者，另應附具律師資
格證書及釋明委任人與受任人有民事訴訟法第466條之1第1項但
書或第2項（詳附註）所定關係之釋明文書影本。
中    華    民    國    95    年    11    月    22   日
                              書記官  潘大鵬
附註：
民事訴訟法第466條之1（第1項、第2項）：
對於第二審判決上訴，上訴人應委任律師為訴訟代理人。但上訴
人或其他法定代理人具有律師資格者，不在此限。
上訴人之配偶、三親等內之血親、二親等內之姻親，或上訴人為
法人、中央或地方機關時，其所屬專任人員具有律師資格並經法
院認為適當者，亦得為第三審訴訟代理人。


司法院資訊處製作；財團法人民間司法改革基金會備份。
